臺灣臺北地方法院民事裁定
111年度小上字第74號
上  訴  人  
即被上訴人  許逸宏  
被上訴人即  
上  訴  人  呂佳翰  
訴訟代理人  鄭昱廷律師
上列當事人間請求侵權行為損害賠償事件，上訴人對於民國111
年3月11日本院臺北簡易庭110年度北小字第4262號第一審小額民
事判決提起上訴，本院裁定如下：
    主  文
兩造上訴均駁回。
第二審訴訟費用由兩造各自負擔新臺幣壹仟伍佰元。
    理  由
一、按對於小額訴訟程序第一審判決之上訴，非以其違背法令為
    理由，不得為之，又其上訴狀內應記載上訴理由，表明下列
    各款事項：㈠原判決所違背之法令及其具體內容；㈡依訴訟資
    料可認為原判決有違背法令之具體事實，民事訴訟法第436
    條之24第2項、第436條之25分別定有明文。是當事人以小額
    訴訟程序之第一審判決違背法令為理由提起上訴時，就原判
    決如何不適用法規或適用法規不當，其上訴狀或理由書應有
    具體之指摘，並揭示該法規之條項或其內容。如依民事訴訟
    法第469條第1款至第5款所列各款事由提起上訴者，其上訴
    狀或理由書應揭示合於該條款之事實，若小額訴訟程序上訴
    人之上訴狀或理由書未依上述方法表明者，自難認已對原判
    決之違背法令有具體之指摘，其上訴即不合法（參最高法院
    71年台上字第314號裁判意旨）。又依民事訴訟法第436條之
    32第2項規定，第469條第6款之判決不備理由或理由矛盾之
    當然違背法令於小額事件之上訴程序並不準用，是於小額事
    件中所謂違背法令，並不包含認定事實錯誤、取捨證據不當
    或就當事人提出之事實或證據疏於調查或漏未斟酌之判決不
    備理由情形。另上訴不合法者，第二審法院應依同法第436
    條之32第2項準用第444條第1項規定，以裁定駁回之。
二、上訴人即被上訴人許逸宏（下稱許逸宏）上訴意旨略以：被
    上訴人即上訴人呂佳翰（下稱呂佳翰）於民國109年7月12日
    上午及同年7月29日晚間，分別在逸欣大廈一樓大廳、公共
    停車場，以「啥潲」（臺語，或音譯為「三小」）等語辱罵
    許逸宏。又於110年2月21日晚間，於臺北市○○區○○路00巷00
    號寶吉祥蔬食料理廚房門口南側，對許逸宏吐口水，已不法
    侵害其人格權、名譽權，爰依侵權行為之法律關係請求賠償
    慰撫金新臺幣（下同）10萬元等語，原審判命呂佳翰應賠償
    許逸宏6,000元，惟原判決勘驗錄音檔案未將音量調高、未
    考量兩造間身分、地位、資力與加害程度以核慰撫金金額、
    未給予充足時間充分表達意見，有違經驗法則、證據法則等
    判決違背法令情事，爰依法提起上訴。
三、呂佳翰上訴意旨略以：否認於109年7月12日以「啥潲」等語
    辱罵許逸宏。又「看三小（臺語）」，客觀上應為「你看甚
    麼」之意，僅係粗鄙口語，不足以認定為侮辱他人之言詞，
    此情並經臺灣臺北地方檢察署（下稱臺北地檢署）檢察官以
    110年度偵字第11534號為不起訴處分、臺灣高等檢察署（下
    稱高檢署）檢察官110年度上聲議字第4795號再議駁回。原
    審以經過惡意剪接、變造之錄音檔案作為證據，違反證據法
    則、經驗法則及論理法則，爰依法提起上訴。　　
四、經查，原判決已本於其取捨證據、認定事實之職權行使，經
    勘驗許逸宏提出錄影、錄音檔案光碟，並於事實及理由欄認
    定呂佳翰於109年7月12日上午在逸欣大廈（原審誤載為「逸
    新大廈」），有以「嗨啥潲」一語辱罵許逸宏，足以貶抑許
    逸宏之人格、社會、經濟地位等客觀評價；另就許逸宏主張
    呂佳翰於109年7月29日晚間在逸欣大廈（原審誤載為「逸新
    大廈」）公共停車場，以「啥潲」一語辱罵許逸宏，及於11
    0年2月21日晚間，在臺北市○○區○○路00巷00號寶吉祥蔬食料
    理廚房門口南側，對許逸宏吐口水等節，經勘驗許逸宏提出
    之聲音及影像檔案後，難認足以證明許逸宏此部分之主張。
    又考量呂佳翰對許逸宏名譽之侵害情節、許逸宏精神上所受
    痛苦程度等一切情狀，認定呂佳翰應賠償許逸宏之慰撫金以
    6,000元為適當。原判決依憑兩造所為各項主張及所提證據
    ，依職權逐一而為取捨證據及認定事實，並於判決理由中詳
    予論述，並無違背法令之情形。綜觀兩造所執之上訴理由，
    係就原審法院取捨證據、認定事實之職權行使，指摘其為不
    當，然小額事件所謂違背法令不包含認定事實錯誤、取捨證
    據不當等情形，業如前述，原審就其取捨證據、認定事實，
    已於判決理由欄加以說明，兩造上訴理由並未具體指摘原審
    判決究係違反何種內容之證據法則、經驗法則或論理法則，
    亦未表明原審判決所違背法令之具體內容及依訴訟資料合於
    該違背法令之具體事實，自難認對原審判決之如何違背法令
    已有具體之指摘。
五、另許逸宏於上訴程序所提出上證二檔案十、上證三（即上證
    二檔案十之譯文），為許逸宏於原審提出之檔名：ch011_00
    000000000000之證據，且經原審予以勘驗並斟酌判斷，並非
    新證據；況小額訴訟程序之當事人除有因原法院違背法令致
    未能提出者外，於第二審程序不得提出新攻擊或防禦方法，
    同法第436條之28亦有明定。揆諸立法之旨係在貫徹小額程
    序之簡速性，避免因當事人於上訴程序提出新事實及證據而
    延滯訴訟，故小額事件之第二審法院原則上應按第一審之訴
    訟資料，審核其訴訟程序及判決內容有無違背法令，當事人
    於第一審未曾提出之訴訟資料，不得再行提出，縱使提出，
    第二審法院亦不得審酌之。是以，揆諸首揭規定及說明，應
    認兩造提起本件上訴，未具備上訴之合法程式，本院即毋庸
    命其補正，爰逕以裁定駁回其等上訴。　
六、本件第二審訴訟費用額，確定如主文第二項所示金額，並應
    由兩造各自負擔。
七、據上論結，本件兩造上訴均不合法，依民事訴訟法第436條
    之32第1項、第2項、第444條第1項前段、第436條之19第1項
    、第95條、第78條，裁定如主文。
中　　華　　民　　國　　111 　年　　9 　　月　　29　　日
                 民事第五庭    審判長法　官　匡  偉
　　　　　　　　        
　　　　　　　　                     法  官  林修平

                                     法　官　何若薇
以上正本係照原本作成。
本裁定不得抗告。
中　　華　　民　　國　　111 　年　　9 　　月　　29　　日
                                     書記官　林俐如